【裁判字號】    98,上訴,1292
【裁判日期】    980924
【裁判案由】    強盜等
【裁判全文】
臺灣高等法院臺中分院刑事判決        98年度上訴字第1292號
上  訴  人
即  被  告  乙○○
選任辯護人  廖志堯律師（法律扶助）
上  訴  人
即  被  告  甲○○
                    (現另案在臺灣臺中監獄臺中分監執行中)
指定辯護人  本院公設辯護人賴泰鈞
上列上訴人即被告等因強盜等案件，不服臺灣臺中地方法院97年
度訴字第4045號，中華民國98年4月13日第一審判決（起訴案號
：臺灣臺中地方法院檢察署97年度偵字第17929、18567、21202
號，移送原審法院併案審理案號：97年度偵字第23316號），提
起上訴，本院判決如下：
    主  文
上訴駁回。
    犯罪事實
一、乙○○（綽號「阿勇」）曾於87年間因竊盜案件，經本院以
    87年度上訴字第1715號判決，判處有期徒刑1年6月確定；同
    年間又因違反槍砲彈藥刀械管制條例，經本院判處有期徒刑
    1年6月，上訴後，由最高法院以89年度臺上字第80號判決駁
    回而確定；同年間再因盜匪案件，經臺灣南投地方法院，以
    87年度訴字第206號判決，判處有期徒刑8年2月確定，嗣經
    本院以89度聲字第294號裁定，就上開3案件之宣告刑，定其
    應執行之刑為有期徒刑10年確定，入監服刑後，於95年10月
    12日縮短刑期假釋出監，刑期原至98年4月12日假釋期滿，
    期間適逢中華民國九十六年罪犯減刑條例施行，上開竊盜及
    違反槍砲彈藥刀械管制條例所處之刑，分別減為有期徒刑9
    月、9月，並與上開盜匪案件所處之有期徒刑8年2月，定其
    應執行之刑為有期徒刑8年10月確定，而提前於97年3月1日
    假釋期滿，視為執行完畢。甲○○則有竊盜、詐欺及毒品危
    害防制條例等刑事前案紀錄（現正執行中）。
二、緣楊明儒（業經原審法院判處罪刑確定在案）獲乙○○告知
    ，新竹科學園區於97年5月20日上午，有廢棄變壓器等物品
    之標售案，將有投標或採購之人會攜帶新臺幣（下同）300
    萬元以上之現金往赴現場競標，並要楊明儒找2、3個人共同
    參與強盜財物計畫；楊明儒遂找甲○○、丁○○（業經臺灣
    高等法院判處罪刑在案）及綽號「花豹」之不詳姓名成年男
    子共同參與。乙○○因而與楊明儒、甲○○、丁○○及「花
    豹」計劃屆時前往新竹科學園區強盜財物。楊明儒與丁○○
    乃先共同基於行使偽造私文書及行使變造特種文書之犯意聯
    絡及行為分擔，推由丁○○出面偽以「林鴻嘉」之名義租車
    ，丁○○並打電話邀集韓久龍（業經臺灣高等法院就幫助加
    重強盜犯行，判處罪刑在案）前來其住處；韓久龍抵達後，
    經丁○○、楊明儒告知強盜計畫後，其明知楊明儒、乙○○
    、甲○○、丁○○及「花豹」意欲租車北上新竹科學園區為
    加重強盜犯行，仍基於幫助渠等為加重強盜犯行之犯意，應
    允以擔任車輛租賃契約連帶保證人方式，幫助渠等以加重強
    盜之非法方式牟取錢財。丁○○及韓久龍即於97年5月18日
    ，至位於臺中市○區○○路1之3號「萬達租車行」，承租車
    號3931-TZ號自用小客車，丁○○並在具有私文書性質之租
    賃契約書中，偽造「林鴻嘉」之署押共7枚（含簽名3枚及指
    印4枚）及填載不實之租車人資料，韓久龍則在該租賃契約
    書連帶保證人欄，簽名表示願意擔任連帶保證人後，丁○○
    即同時將先前變造之「林鴻嘉」國民身分證、汽車駕駛執照
    之特種文書及偽造之租賃契約書，持以向「萬達租車行」員
    工王士誠行使之，表示係「林鴻嘉」欲租用車輛，因而租得
    上開車號3931-TZ號自用小客車，足以生損害於「林鴻嘉」
    、「萬達租車行」對於車輛管理之正確性、戶政機關對於國
    民身分證管理之正確性及監理機關對於汽車駕駛執照管理之
    正確性。丁○○租得上開自用小客車後，楊明儒便以其所使
    用之電話號碼0000000000號行動電話，撥打甲○○所使用之
    電話號碼0000000000號行動電話，囑甲○○須攜帶槍枝出門
    及準備竊取他人車牌之工具。嗣聯繫妥當後，楊明儒即於97
    年5月20日上午6時許，攜帶乙○○於前晚所交付之無線電對
    講機1支（未扣案），搭載自家中攜出4雙黑色手套（未扣案
    ）及先前向不知情之廖佑斌（業經臺灣新竹地方法院檢察署
    檢察官為不起訴處分確定）借得之開山刀1支（未扣案）的
    丁○○，暨自家中攜出為其所有不具殺傷力之空氣槍1支、
    梅花扳手1支（鐵製材質，長約20公分）及口罩2個（以上物
    品均未扣案）的甲○○，及「花豹」，準備前往新竹科學園
    區。又為避免其等加重強盜犯行後被追緝，楊明儒、甲○○
    、丁○○及「花豹」即共同基於意圖為自己不法所有之犯意
    聯絡及行為分擔，於同日6時30分許，行經臺中市○○路○段
    76號前時，由丁○○及甲○○下車，並攜帶甲○○所有足以
    對人之生命、身體造成危害，客觀上足供作為兇器使用之上
    開梅花板手1支，行竊陳隨元所有車號RX-7476號自用小客車
    車牌2面，楊明儒及「花豹」則留在車上把風及接應，待丁○○、甲○○竊得上開車牌2面後，旋即更換懸掛於上開租
    得之車號3931-TZ號自用小客車上。楊明儒隨即駕駛上開更
    換車牌後之自用小客車搭載丁○○、甲○○及「花豹」，北
    上新竹科學園區與乙○○會合。楊明儒、乙○○、甲○○、
    丁○○及「花豹」即共同基於意圖為自己不法所有之犯意聯
    絡及行為分擔，於抵達新竹科學園區內之「科技生活館」（
    址設新竹市東區○○○○路1號）旁時，楊明儒、甲○○、丁○○及「花豹」均穿戴黑色手套，甲○○、丁○○並戴上口
    罩，以避免留下犯罪跡證，再由「花豹」以無線電對講機聯
    繫乙○○（乙○○所持之無線電對講機1支，亦未經扣案）
    ，由乙○○選定並告知強盜目標。斯時，乙○○見到蘇正夫
    身上背有內裝有現金105萬元、面額分別為13萬元、170萬元
    之本票各1張及面額6萬元支票1張（起訴書誤載為「內含現
    金105萬元及面額30萬元之本票各1 張）之電腦背包，正站
    立於草地上與友人陳賜賓、呂世輝聊天，乙○○認為有機可
    趁，遂以無線電對講機通知「花豹」強盜目標即為蘇正夫。
    ，同日10時20分許，即由楊明儒及「花豹」在車上把風接應
    ，丁○○、甲○○則攜帶足以對人之生命、身體造成危害，
    客觀上足供作為兇器使用之上揭開山刀及空氣槍下車，甲○○持空氣槍指向蘇正夫之左側太陽穴，喝令蘇正夫：「不要
    動」等語，蘇正夫因未具有槍砲鑑定之專業能力，無法鑑識
    該支槍枝是否具有殺傷力，遂因恐懼生命遭受威脅而未敢抗
    拒，丁○○同時持開山刀上前，架住蘇正夫之左側脖子，至
    使蘇正夫不能抗拒，而順勢強取蘇正夫之電腦背包。丁○○
    及甲○○得手後，立即上車，由楊明儒及「花豹」接應駕車
    離去。渠等到達新竹市區後，「花豹」先拿2萬多元給甲○○及丁○○，要甲○○及丁○○自行搭車返回臺中地區，楊
    明儒則駕駛上開自用小客車搭載「花豹」返回臺中地區。待
    渠等均回到臺中地區，楊明儒、甲○○、丁○○及「花豹」
    即相約在臺中市○○路與環中路交岔路口會合分贓，楊明儒
    、甲○○、丁○○及「花豹」各分得20萬元，乙○○應得款
    項20萬元則交由「花豹」轉交乙○○，餘款由渠等花用殆盡
    ，本票及支票則由丁○○撕毀丟棄。嗣楊明儒及丁○○將上
    開自用小客車更換回原車號3931-TZ號車牌後，即通知韓久
    龍前來，將上開自用小客車交予韓久龍，韓久龍遂駕駛該自
    用小客車至臺中市○○路附近之洗車店，將車輛內外清理乾
    淨，以湮滅車內可能遺留之跡證後，於97年5月20日15時50
    分許，將該自用小客車交還予「萬達租車行」。蘇正夫遭強
    盜財物後立即報警處理，經警方過濾發現歹徒使用之作案交
    通工具為懸掛車號RX-7476號車牌之三菱黑色自用小客車，
    且查證該車牌為失竊車牌後，於上開車牌失竊地點發現上開
    三菱黑色自用小客車之真實車牌為車號3931-TZ號，由「萬
    達租車行」所出租，經調閱租賃契約書發現保證人為韓久龍
    ，而於97年5月31日，在臺中縣太平市○○路○段170巷1弄18
    號查獲韓久龍；再於97年6月1日，在臺中市北區○○○○街
    2之8號論情汽車旅館802室查獲丁○○，並扣得甲○○所有
    持以強盜之不具殺傷力空氣槍1支（含彈匣1個，槍枝管制編
    號桃警鑑0000000000號），並透過相關通聯紀錄，而循線查
    知楊明儒、乙○○、甲○○及「花豹」共犯。
三、案經內政部警政署刑事警察局、內政部警政署保安警察第二
    總隊第三大隊第一中隊分別移送、報告臺灣臺中地方法院檢
    察署檢察官偵查起訴。
    理  由
一、證據能力部分：
  (一)、本案如後所引用之證人於警詢證言及其他供述證據，固屬
      被告以外之人於審判外的陳述，而為傳聞證據，然上開供
      述證據內容，業經本院審理時予以提示並告以要旨，且經
      檢察官、被告及辯護人表示意見。當事人及辯護人已知上
      述供述證據乃傳聞證據，且均同意其有證據能力，本院審
      酌上開供述證據作成時，並無人情施壓或干擾，亦無不當
      取供之情形，認為以之作為本案之證據亦屬適當，依刑事
      訴訟法第159條之5第1項規定，均有證據能力。
  (二)、本案如後所引用之證人於偵查中以證人身分具結後接受訊
      問時，向檢察官所為之陳述，被告及辯護人已於原審獲得
      詰問證人的機會，或未曾要求詰問證人或與之對質，且未
      提及或釋明上開供述有何顯不可信之情況，依刑事訴訟法
      第159條之1第2項規定，自具有證據能力。
  (三)、除法律另有規定外，實施刑事訴訟程序之公務員因違背法
      定程序取得之證據，其有無證據能力之認定，應審酌人權
      保障及公共利益之均衡維護，刑事訴訟法第158之4定有明
      文。本案如後所引用之其他非供述證據，並無證據證明係
      實施刑事訴訟程序之公務員違背法定程序所取得，自應認
      均具有證據能力。
二、認定犯罪事實之證據及說明：
  (一)、上揭犯罪事實，業據同案被告楊明儒，及本件上訴人即甲○○分別於警詢、檢察官偵查、原審及本院審理時坦承不
      諱，核與證人即共犯丁○○、被告甲○○、楊明儒於警詢
      、檢察官偵查及原審審理時證述情節大致相符。此外，並
      有下列事證足認渠等自白與事實相符：
    1.有關同案被告楊明儒、丁○○與被告甲○○及「花豹」等
      人結夥3人以上，攜帶兇器竊盜部分：
      證人即被害人陳隨元於檢察官偵查時已就其所有車號RX
        -7476號自用小客車前後車牌被竊情節（詳臺中地檢97
        年度偵字第17929號偵查卷第28頁）證述明確。
      此外，並有臺中市警察局車輛協尋電腦輸入單、車號RX
        -7476號自用小客車前後車牌失竊照片、被告甲○○與
        丁○○下手行竊車牌時，經普誠環保工程有限公司監視
        器所拍攝畫面之翻拍照片、上開車號3931-TZ號自用小
        客車經更換為車號RX-7476號自用小客車車牌前後，該
        車駛經臺中市○○路、大富路等路段，經監視器所拍攝
        畫面之翻拍照片（詳刑事警察局警卷第198、305至311
        頁）在卷可稽。
    2.有關同案被告楊明儒、丁○○，與本件上訴人即被告乙○○、甲○○、「花豹」結夥3人以上，攜帶兇器強盜部分
      ：
      證人即被害人蘇正夫於警詢及檢察官偵查時已就其被強
        盜財物過程情節（詳刑事警察局警卷第161至163頁、臺
        中地檢97年度偵字第17929號偵查卷第28至30頁）證述
        綦詳，核與證人即被害人蘇正夫被強盜財物時在場之友
        人陳賜賓、呂世輝於警詢時證述目擊被害人蘇正夫遭強
        盜財物之經過情節（詳刑事警察局警卷第175至178頁）
        相符。
      另案被告韓久龍於97年6月11日警詢時亦坦言知道丁○○、甲○○要犯本件強盜案，而由丁○○請伊幫忙租車
        ，且丁○○於97年5月20日14時許，在臺中市○○路與
        環中路口附近，將租賃車輛鑰匙交給伊，請伊退租該車
        ，並交代伊要清洗該車，目的是要毀滅該車上之跡證，
        伊即自行清理車上之垃圾，再將車送至臺中市○區○○
        路洗車廠清洗該車等語（詳保安警察隊警卷第94至96頁
        ）；證人廖佑斌於檢察官偵查時亦坦言將開山刀1把借
        給丁○○等語（詳臺中地檢97年度偵字第18567號偵查
        卷第119頁）。
      此外，並有原審法院97年度聲監字第457、585、660、7
        08通訊監察書、電話號碼0000000000、0000000000號行
        動電話通聯譯文（詳刑事警察局警卷第266至304頁、臺
        中地檢97年度聲拘字第240號偵查卷第96至97、103至15
        6頁）、被告楊明儒駕駛懸掛車號RX-7476號車牌之自用
        小客車於案發後之逃逸路線圖，及經新竹市○○○○路
        、新安路等路口監視器所拍攝畫面之翻拍照片（詳保安
        警察隊警卷第182至184頁）、懸掛車號RX-7476號車牌
        之自用小客車GPS衛星導航定位路線說明及畫面（詳保
        安警察隊警卷第174至177頁），及被告甲○○所有之空
        氣槍1支扣案可資佐證。上開扣案槍枝經送桃園縣政府
        警察局以性能檢視法及動能測試法鑑驗結果，認送鑑空
        氣槍1支（槍枝管制編號桃警鑑0000000000號），係氣
        動式槍枝，該槍枝係以彈匣內填充氣體作為發射動力，
        可發射直徑約6MM之金屬彈丸，槍長約22CM、高約14CM
        ，試射發現動能甚微無法驅動測速儀，依現況認不具殺
        傷力，有該局97年6月10日桃警鑑字第0970003861號槍
        彈鑑定書（詳臺灣新竹地方法院檢察署【下稱新竹地檢
        】97年度偵字第3812號偵查卷第74至75頁）在卷可稽。
  (二)、質之被告乙○○雖矢口否認加重強盜犯行，辯稱：因案外
      人丙○○於97年5月20日上午，欲前新竹科學園區管理局
      參加投標，伊是應邀陪同丙○○、丙○○的會計、戊○○
      及張成銓，前往新竹科學園區投標，並沒有參與上開加重
      強盜犯行，也不認識被告甲○○及「花豹」。伊是經由友
      人「長腳」之介紹，而認識楊明儒，97年3、4月間，伊幫
      「長腳」向楊明儒索討10萬元運動簽賭債務，與楊明儒發
      生爭執衝突而結下怨隙，當時有看到丁○○，楊明儒進而
      挾怨報復，誣指伊為上開加重強盜犯行之內應，丁○○、
      甲○○也是楊明儒叫他們指認伊，要伊作替死鬼云云。惟
      查：
    1.被告乙○○確有與楊明儒、甲○○及丁○○、「花豹」共
      同基於犯意聯絡及行為分擔，由被告乙○○在新竹科學園
      區「科技生活館」，以無線電對講機與「花豹」聯繫，由
      被告乙○○提供渠等強盜財物的下手對象，再由楊明儒、
      甲○○、丁○○及「花豹」共推甲○○、丁○○分持不具
      殺傷力但足供兇器使用的空氣槍及開山刀，下手強盜被害
      人蘇正夫財物，楊明儒、「花豹」則留在車上把風及接應
      甲○○及丁○○離去等情，業據證人即同案被告楊明儒、
      甲○○及丁○○於警詢、檢察官偵查及原審審理時證述明
      確。而證人楊明儒、甲○○及丁○○為上開證詞時，並未
      蓄意將本案犯行推給被告乙○○承擔，而飾卸己責，反均
      係坦認及承擔己身之強盜犯行，已難認楊明儒、甲○○及
      丁○○有設詞構陷被告乙○○，要被告乙○○作「替死鬼
      」的情形。被告乙○○雖以其於97年3、4月間，幫「長腳
      」向楊明儒索討10萬元運動簽賭債務，而與楊明儒發生爭
      執衝突而結下怨隙，當時有看到丁○○，楊明儒進而挾怨
      報復，誣指其參與上開加重強盜犯行，丁○○、甲○○也
      是楊明儒要渠等指證伊犯案等語置辯；然質之楊明儒堅詞
      否認積欠「長腳」運動簽賭債務10萬元之事實，另丁○○
      、甲○○亦堅詞否認知道被告乙○○代「長腳」向楊明儒
      索討運動簽賭債務，因而有所怨隙之事。而被告乙○○始
      終無法提供「長腳」之真實姓名及相關資料供法院查證，
      已難認定被告乙○○所言屬實。況丁○○、甲○○與被告
      乙○○既無任何債務糾紛及仇恨怨隙，自無甘冒偽證之風
      險，而設詞誣指被告乙○○犯案之理。
    2.再者，本件同案被告楊明儒、甲○○及丁○○等人均居住
      在臺中地區，和新竹科學園區並無任何地緣關係，亦非經
      常參與標購廢棄五金類物品之人，苟非由確知內情之人告
      知，而知悉案發當日在新竹科學園區內有標案，將有參與
      競標者或與得標者磋商外包者，會攜帶大量現金前往新竹
      科學園區，渠等又豈會知悉並計畫在無地緣關係的新竹科
      學園區強盜財物？而被告乙○○於案發當時，確有前往新
      竹科學園區「科技生活館」，已為被告乙○○所坦認。此
      外，並有被告乙○○乘坐之車號8538-UA號自用小客車，
      於97年5月20日9時41分，進入「科技生活館」停車場時，
      經該停車場監視器攝錄翻拍的影像照片（詳刑事警察局警
      卷第60頁），及被告乙○○於97年5月20日9時43分，在「
      科技生活館」停車場，暨其在「科技生活館」內走廊，經
      監視器攝錄翻拍的影像照片（詳刑事警察局警卷第118至1
      21頁）在卷可稽。苟非被告乙○○確係提供渠等下手強盜
      對象訊息之共犯，證人楊明儒、甲○○及丁○○焉能得知
      被告乙○○確在「科技生活館」附近，而得以指證被告乙○○共犯本案，以無線電對講機指示渠等下手強盜對象之
      共犯，若謂巧合，顯然過於牽強。足見證人楊明儒、甲○○及丁○○所為被告乙○○確有參與本案強盜犯行之證述
      內容，並非憑空虛構，確與實情相符。
    3.又按證人之陳述，如有前後不符，或相互歧異時，究竟何
      者為可採，法院仍得本其自由心證予以斟酌，非謂一有不
      符或矛盾，即應認其全部均為不可採信，若基本事實之陳
      述，果與真實性無礙時，仍非不得予以採信（最高法院74
      年度臺上字第1599號判例、92年度臺上字第6628號判決參
      照）。經查：
      (1)同案被告楊明儒於97年8月6日羈押訊問時陳稱：「前
        於5月17日在阿水茶坊，我們5人及乙○○都有談到如何
        去強盜。」等語（見原審97年度聲羈字第1228號刑事卷
        第10頁）。於97年8月20日警詢時陳稱：「是乙○○於9
        7年5月18日，在他現住處所內告訴我，於上記時、地有
        工程投標案，其底標最低就要新臺幣300萬元，所以會
        有攜帶現金約新臺幣300多萬元投標者在現場。乙○○
        叫我找2、3個人，他會於投標當日在現場告知我們行搶
        之目標」；「乙○○告訴伊向丁○○、甲○○及『花豹
        』等人，告知本強盜案作案內容，且他們也同意參與此
        強盜案。」等語（詳刑事警察局警卷第21頁）。於原審
        審理時證稱：被告乙○○於作案前幾天告訴伊要進行本
        件強盜案件，當時「花豹」好像有在場，甲○○及丁○○是伊告訴他們的，事後都是伊與被告乙○○、「花豹
        」討論犯案分工，再由伊將被告乙○○說的話，轉知甲○○及丁○○；被告乙○○跟伊說的話，伊都會跟他們
        說，因為在現場是甲○○、丁○○負責行搶，我開車，
        「花豹」拿無線電對講機，在車上就伊等4人，而伊在
        案發當天要出發上去之前，有跟他們說，伊只記得這些
        人就是負責上開伊所講的事情；伊忘記是否有在茶坊計
        劃犯案，也不記得在場的人有誰，只知道伊與被告乙○○認識的時候，常在1個茶坊喝茶；在97年5月19日被告
        乙○○有先帶伊與甲○○、丁○○及「花豹」、到臺中
        的1個地點行搶，後來因為路的關係，車子只能停在外
        面，不能開進去，而且被告乙○○跟伊等報的行搶對象
        的車牌，伊等也沒有看到，所以就放棄等語（詳原審卷
        (二)第19頁、23頁背面、24頁背面、26頁）。(2)被告甲○○於97年7月29日警詢時陳稱：「97年5月19日18時許，
        在臺中市○○路與文心路口附近，綽號『啤酒』男子約
        我在該處碰面，告知我說由我及丁○○負責下手行搶、
        『啤酒』負責開車，另外1人我不知道他是負責那部分
        。」等語（詳刑事警察局警卷第68頁）。於檢察官偵查
        時陳稱：「（強盜被害人蘇正夫財物是何人提議？）是
        誰計劃的我不清楚，被害人如何選定我也不知道。是楊
        明儒在97年5月19日打電話連繫我，邀我加入，我便答
        應。」等語（詳臺中地檢97年度偵字第17929號偵查卷
        第15頁）。於原審審理時證稱：97年5月20日之前2、3
        天，楊明儒打電話給伊，約伊在臺中市○○路與文心路
        附近碰面，碰面後楊明儒上伊的車，跟伊說他要報伊賺
        1條錢，車上只有伊與楊明儒，惟伊已不確定究竟是楊
        明儒電話中就已經告訴伊說要報伊賺1條錢，還是在文
        心路與河南路口與伊見面時候，伊才知道；在案發前1
        、2天，伊、楊明儒、丁○○、「花豹」先到中彰靠近
        中港路那邊有1個「公路維修工程部」，伊到那邊之後
        才知道大概是要去搶人家的財物，本來是要去搶公路維
        修工程部的案子，但是沒有做，過1、2天，丁○○或者
        楊明儒打電話跟伊說上新竹，電話雖然只有講說要上新
        竹，但是伊大概就知道是要上去犯案；印象當中沒有與
        楊明儒、丁○○見面坐下來討論如何犯新竹的案子等語
        （詳原審卷(二)第69頁）。(3)共犯丁○○於97年6月10日
        警詢時陳稱：「於3天前（97年5月17日）知悉這件事（
        指北上行搶），是楊明儒告知我的。」；「（綽號『啤
        酒』之男子係在何處告知你北上行搶這件事情，有多少
        人知道？）在阿水茶店（臺中市○○路上）告知的，只
        有我們4個人知道。」；「（你何時確定得知要北上新
        竹科學園區作案？係何人與你聯繫？）5月19日早上約9
        點30分得知，係綽號『啤酒』之男子告知我的。」等語
        （詳刑事警察局警卷第100、105頁）。於97年6月17日
        警詢時陳稱：「我在97年5月17日16時許，楊明儒先在
        住處（臺中市○○路）告知我，再於當日19時前往臺中
        市阿水茶坊與甲○○、綽號『阿偉』（後已改稱『阿偉
        』實為『花豹』，詳如後述）及楊明儒共4人討論如何
        分工犯本強盜案。」等語（詳刑事警察局警卷第110頁
        ）。於97年8月1日警詢時陳稱：「我們在19日當天欲至
        臺中市某公家機關招標作案，搶劫投標者，後來因欲搶
        劫目標所攜帶金額太少所以取消。」等語（詳刑事警察
        局警卷第132頁）。於原審審理時證稱：伊是透過被告
        楊明儒的介紹，而認識被告乙○○及「花豹」，本案是
        楊明儒、乙○○及「花豹」商議妥當後，楊明儒才於案
        發前幾天找伊參與，當時伊與楊明儒同住。伊不太確定
        與楊明儒、甲○○、「花豹」在案發前有無討論如何分
        工，如何進行強盜犯行；伊在楊明儒說被告乙○○要參
        與時，就已經知道被告乙○○是負責與伊等聯絡，擔任
        內應的等語（詳原審卷(一)第181、186頁）。就渠等究係
        如何得知本件強盜犯案之訊息及如何討論分工的情節，
        前後陳述容有歧異；然依證人楊明儒、甲○○及丁○○
        的證詞可知，渠等原先計劃強盜的地點為臺中地區的某
        個地點，因路線及未發現強盜對象等關係作罷後，始將
        作案地點改為新竹科學園區，是渠等對歷次獲知強盜犯
        案訊息及有無討論如何分工等細節，產生時空記憶的錯
        置，亦不無可能，而證人甲○○、丁○○確有經由證人
        楊明儒的告知，得知本案強盜犯案之訊息，乃得以確認
        之事實。況被告乙○○確有共犯此件加重強盜案件，尚
        有其他證據及說明詳如後述，是要難以證人楊明儒、甲○○及丁○○已無法就事前計畫細節詳為記憶及交代，
        執此作為渠等虛偽指證被告乙○○犯案之有利認定。
      (1)同案被告楊明儒於97年8月6日警詢時陳稱：「案發當
        日係由我駕駛該車，綽號『花豹』之男子拿無線電與另
        1組內應『阿勇』之男子聯繫，甲○○與丁○○下手行
        搶。」等語（詳刑事警察局警卷第7頁）。於96年8月20
        日警詢時陳稱：「是乙○○於97年5月19日晚上，拿1支
        無線電到我現住處給我，並告知我，於案發當時就是用
        該無線電互相聯繫，並要求我於案發現場就開機等語（
        詳刑事警察局警卷第21至22頁）。於原審審理時證稱：
        伊與被告乙○○本來是約在新竹科學園區，伊等開車到
        達新竹科學園區後，因為園區很大，就先在附近逛，找
        被告乙○○，在園區某處草地上看到被告乙○○後，被
        告乙○○就用對講機與「花豹」通話，要伊等跟他的車
        子走，到達本案行搶的地方，由被告乙○○、「花豹」
        以對講機通話說要行搶的對象，無線電對講機是被告乙○○在作案前一晚提供給伊，數量伊已忘記，好像是1
        支等語（詳原審卷(二)第20頁）。(2)被告甲○○於97年7
        月29日警詢時陳稱：「無線電是我到新竹科學園區才看
        到綽號『啤酒』拿出來開機使用。」；「我們到達新竹
        科學園區時，綽號『啤酒』就以無線電對講機與內應對
        談下手對象，然後綽號『啤酒』告知我及丁○○行搶目
        標之位置及穿著。」等語（詳刑事警察局警卷第67、71
        頁）。於檢察官偵查時證稱：「楊明儒開車，『阿偉』
        （後已坦承『阿偉」實為『花豹』，詳如後述）坐前面
        ，我坐在副駕駛座的後面，丁○○坐我旁邊。到強盜現
        場，楊明儒先以無線電連繫1個我不知道姓名的人，後
        來，楊明儒、『阿偉』便指示我、丁○○2人，被害人
        的位置及特徵。」等語（詳臺中地檢97年度偵字第1792
        9號偵查卷第15頁）。於原審審理時證稱：伊等到達新
        竹之後，先尋找他們圍標的地點，到達圍標地點之後，
        「花豹」就開始聯絡被告乙○○，被告乙○○要跟我們
        說下手的對象，事後「花豹」有聯絡到乙○○，我們就
        從第1個地方即圍標地點，換到距離第1個地方沒有多遠
        ，只須轉幾個彎的第2個地方，被告乙○○就以無線電
        對講機跟「花豹」講對象是誰，因為在上車的時候有聽
        到楊明儒、丁○○、「花豹」說綽號「阿勇」的被告乙○○是牽線的人，知道有那些人在那邊投標，而伊等到
        達第1個地方，要前往第2個地方的時候，伊有看到被告
        乙○○在車上，以無線電對講機聯絡的內容，就是要伊
        等跟著他們的車子走，到了第2個地方之後，被告乙○○有下車，他站在賣場的門口，跟我們指示行搶的對象
        是在什麼方向，伊看到的都是「花豹」以無線電對講機
        與被告乙○○聯繫，伊是看到警方提供的資料，才會說
        是楊明儒拿出無線電對講機開機使用，伊不確定楊明儒
        有無使用過無線電對講機，只知道是他在開車等語（詳
        原審卷(二)第71、72頁）。(3)同案共犯丁○○於97年6月1
        0日警詢時陳稱：「『阿勇』是與車上之楊明儒（綽號
        『啤酒』）聯繫。他是用短程無線電接收器聯絡。」等
        語（詳刑事警察局警卷第101頁）。於97年6月17日警詢
        時陳稱：「我與甲○○負責行搶，由我持開山刀、甲○○持玩具手槍共同行搶，『阿偉』負責行搶狀況，如遇
        對方反抗，立即下車支援我們脫困，楊明儒負責開車。
        楊明儒與『阿偉』坐於前座負責與內應共犯在案發現場
        處，以無線電作為聯絡。」；「（案發前對講機何人在
        使用？）1台由『阿偉』，另1台則是楊明儒。」；「（
        在案發當時，『阿偉』及楊明儒跟何人以該對講機聯繫
        ？）我只聽到是與1位綽號『阿勇』男子在聯絡。」等
        語（詳刑事警察局警卷第110、113頁）。於97年8月1日
        警詢時陳稱：「（作案時，該租賃車上共有幾支無線電
        ？）兩支。」；「（於作案當時，何人使用上記兩支無
        線電？）由綽號『阿偉』之男子使用。」等語（詳刑事
        警察局警卷第132頁）。於原審審理時證稱：車上是「
        花豹」拿2支對講機對話，車上沒有其他人使用對講機
        ；伊可以確認「花豹」以無線電通話的對象就是被告乙○○，伊認得被告乙○○的聲音；「花豹」在以對講機
        呼叫「阿勇、阿勇」的時候，伊不知道「阿勇」為何人
        ，後來伊聽到他們以對講機交談的聲音時，就知道是被
        告乙○○；伊在案發之後，有與被告楊明儒、被告楊明
        儒的女友及被告乙○○會面，當時被告楊明儒的女友叫
        被告乙○○為「阿勇」等語（詳原審審卷(一)第181頁背
        面、182頁、184頁、185背面、186頁）。雖渠等就何人
        持無線電對講機與內應「阿勇」聯繫，及車內究有幾支
        無線電對講機，彼此陳述尚有歧異；然楊明儒、甲○○
        及丁○○於原審審理庭隔離詰問時，均已證述與內應「
        阿勇」以無線電對講機通話的人是「花豹」，而「阿勇
        」即為被告乙○○無訛。再者，渠等既均證述案發當日
        係楊明儒開車，「花豹」坐於右前座，甲○○及丁○○
        坐於後座，則由坐於右前座最能看清車外景象，且無須
        分心駕駛之「花豹」持無線電對講機與被告乙○○聯繫
        ，並確定被告乙○○指示之強盜對象所在位置，亦與常
        情相符，足認渠等此部分於原審審理時之證詞較足採信
        。至於丁○○就車內無線電對講機數量之證述，與楊明
        儒、甲○○證述情節明顯不同，容係丁○○的誤認，且
        上開證詞亦不足為被告乙○○有利之認定。
      (1)同案被告楊明儒於97年8月6日檢察官訊問時證稱：「
        97年5月20日當天早上，我跟『花豹』、甲○○、丁○○4人共乘1部車到現場去與『阿勇』會合，『阿勇』那
        邊來了幾個人我不知道，我們到現場時，只看到『阿勇
        』站在外面，旁邊站著我們要強盜的對象，後來，『阿
        勇』就用對講機通知『花豹』，再由『花豹』跟我們3
        個人講要強盜的對象，之後，就由丁○○及甲○○下車
        ，甲○○持槍，丁○○持開山刀，將被害人的財物強盜
        得手。之後，就由我駕駛車輛將他們3人載走。」等語
        （詳臺中地檢97年度偵字第18567號偵查卷第105頁）。
        於原審審理時證稱：伊與被告乙○○本來是約在新竹科
        學園區，伊等開車到達新竹科學園區後，因為園區很大
        ，就先在附近逛，找被告乙○○，在園區某處草地上看
        到被告乙○○後，被告乙○○就用無線電對講機與「花
        豹」通話，要伊等跟他的車子走，到達本案行搶的地方
        ，由被告乙○○、「花豹」以無線電對講機通話說要行
        搶的對象，被告乙○○在指示下手對象的時候，伊有看
        到被告乙○○同時拿著對講機走離人群等語（詳原審卷
        (二)第20、21頁）。(2)被告甲○○於原審審理時證稱：伊
        等到達新竹之後，「花豹」有聯絡到乙○○，伊等就從
        第1個地方即圍標地點，換到距離第1個地方沒有多遠，
        只須轉幾個彎的第2個地方，被告乙○○就以無線電對
        講機跟「花豹」講對象是誰，伊等到達第1個地方，要
        前往第2個地方的時候，伊有看到被告乙○○在車上，
        以無線電對講機聯絡的內容，就是要伊等跟著他們的車
        子走，到了第2個地方之後，被告乙○○有下車，他站
        在賣場的門口，跟我們指示行搶的對象是在什麼方向等
        語（詳原審卷(二)第71、72頁）。(3)共犯丁○○於97年6
        月17日警詢時陳稱：「（上記『阿偉』、楊明儒及『阿
        勇』用對講機聯繫之通話內容為何？）第1通由『阿勇
        』先通話問我們到何處了，第2通叫我們跟著他所乘坐
        之自小客車走，第3通告知我們說：他的車停在科學園
        區漢堡王停車場處及我們欲作案搶劫之目標（經查為1
        對夫妻、預計金額新臺幣300萬元以上）。」；「當時
        我們開車到新竹科學園區時，我們先找事先約定地點『
        園區管理局』等候，『阿勇』問我們到沒，開什麼車，
        『阿偉』回答他說，我們開1部黑色、三菱自小客車。
        『阿勇』又以對講機告知『阿偉』說跟著他的車子走，
        此時有1部銀色自小客車（牌號不詳）有舉手打手勢（
        駕駛座位置），叫我們跟著他走。隨後我們2部車就到
        案發現場漢堡王停車場停車等語（詳刑事警察局警卷第
        113頁）。於原審審理時證稱：伊等到達新竹科學園區
        某處有看到被告乙○○，在強盜地點也有看到被告乙○○；伊等到達新竹科學園區後，有1輛銀色自用小客車
        駕駛，即被告乙○○舉手打手勢，叫伊等跟著他走，隨
        後2部車就到漢堡王停車場停車；當時伊等的車跟到『
        科技生活館』外面，被告乙○○的車子先開進去，伊等
        的車子在外面，過了幾分鐘才開進去等語（詳原審卷(一)
        第182、第190背面）。綜合渠等之證詞，足認楊明儒、
        甲○○、丁○○及「花豹」等人，到達無地緣關係之新
        竹科學園區後，係由「花豹」與被告乙○○聯繫，由被
        告乙○○駕駛車號8538-UA號自用小客車，引導楊明儒
        等人的車輛前往「科技生活館」的停車場，並由被告乙○○指示下手強盜財物之對象，由楊明儒等人進行強盜
        財物犯行無訛。(4)證人戊○○雖於原審審理時證稱當日
        係伊駕駛車號8538-UA號自用小客車，搭載被告乙○○
        及「全董」，並將車輛停放在「科技生活館」停車場，
        期間並沒有將車輛停放在某個地點，與另部黑色三菱自
        用小客車會合云云（詳原審卷(一)第174頁背面）。然查
        ，車號8538-UA號自用小客車行經「科技生活館」停車
        場柵欄處，自該車駕駛座內伸手拿取停車票卡的人，係
        身著白色T恤，頭戴棒球帽之被告乙○○，而非身著灰
        色上衣之證人戊○○；而於車號8538-UA號自用小客車
        在「科技生活館」停車場停妥後，從駕駛座下車者，亦
        為身著白色T恤，頭戴棒球帽之被告乙○○，而非身著
        灰色上衣之證人景隆等情，有監視器拍攝影像光碟存卷
        可證，並有該監視影像翻拍照片在卷可稽（詳刑事警察
        局警卷第118至121頁，較清晰照片詳臺中地檢97年度偵
        字第18567號偵查卷第58頁），而後者照片中人物確為
        被告乙○○，亦經證人戊○○於檢察官偵查時陳述明確
        （詳臺中地檢97年度偵字第18567號第114頁），足認證
        人戊○○就事發當時之證詞，已有所隱瞞。反觀共犯丁○○於原審審理時明確證述被告乙○○係駕駛上開車輛
        ，並舉手打手勢引導渠等之車輛前往「科技生活館」停
        車場，適與上開監視影像翻拍照片相符，益證楊明儒、
        甲○○及丁○○證述情節始與真實相符。
      (1)同案被告楊明儒於97年8月20日警詢時陳稱：「是乙○○於97年5月18日，在他現住處所內告訴我，於上記
        時、地有工程投標案，其底標最低就要新臺幣300萬元
        ，所以會有攜帶現金約新臺幣300多萬元投標者在現場
        。乙○○叫我找2、3個人，他會於投標當日在現場告知
        我們行搶之目標」；「乙○○事前就告知我，事後他要
        分得所得贓款3成，其餘部分再由我們4人平均分配。但
        事後只搶到新臺幣105萬元現金，比事前所說的金額相
        差太大，所以我、丁○○、甲○○、『花豹』4人決議
        其贓款平分5份，每人分得新臺幣20萬元現金。」等語
        （詳刑事警察局警卷第22頁）。於原審審理時證稱：「
        （你剛剛說到達之後乙○○才跟你說行搶對象，是在第
        1地點還是第2地點跟你說的?）是在第2地點才跟我說。
        」；「（行搶對象有無更改過？）好像沒有。」；因為
        事先要行搶的對象是誰，伊等也不知道，是到達現場之
        後，由乙○○說誰，我們就下手行搶等語（詳原審卷(二)
        第22頁背面、24頁背面）。(2)被告甲○○於原審審理時
        證稱：「（當時在新竹你們到達第2地點下手行搶的對
        象有無變更過？）我不知道。」等語（詳原審卷(二)第72
        頁）。共犯於97年6月17日警詢時陳稱：「『阿勇』原
        先規劃之搶劫目標，因當時人群過多，不容易下手，所
        以臨時由『阿勇』以無線電指揮『阿偉』變更下手目標
        ，也就是被害人蘇正夫。」等語（詳刑事警察局警卷第
        113頁）。就渠等究竟有無臨時更換下手強盜的對象，
        彼此陳述容有歧異；然楊明儒、甲○○及丁○○既係透
        過「花豹」以無線電對講機與被告乙○○聯繫，進而得
        知下手強盜之對象，而楊明儒同時又負責駕駛車輛。因
        此，渠等對案發當時有無臨時更換下手強盜之對象，容
        因個人對當時無線電對講機通話內容的注意程度，而有
        所不同。再者，被告乙○○既向楊明儒陳稱投標者會攜
        帶之款項為300多萬元，然實際搶得之現金僅有105萬元
        ，顯然渠等下手強盜的對象，與原先計劃的對象，已有
        差異，才會有上開誤差。是丁○○證述有臨時更換下手
        強盜的對象，應非虛構之詞。楊明儒、甲○○不知有更
        換下手強盜的對象，應係未注意「花豹」與被告乙○○
        之通話之故，要難以楊明儒、甲○○對有無更改下手對
        象為記憶模糊或不知道之陳述，且與丁○○證述不同，
        而認定渠等係串證誣陷被告乙○○。
      (1)同案被告楊明儒於97年8月20日警詢時陳稱：「我們
        於97年5月31日得知韓久龍到案後，我、丁○○及『花
        豹』有在臺中市集集茶坊，其結論係由丁○○1人承擔
        此強盜，後續不要牽連我們幾個人。」等語（詳刑事警
        察局警卷第23頁）。於原審審理時證稱：那時候警察已
        經查到韓久龍，伊與「花豹」一起去找被告乙○○討論
        看看要怎麼辦，結果被告乙○○說不關他的事情，在我
        們去被告找乙○○之前，丁○○已經知道，他說他要出
        來攬下所有責任，伊不知道丁○○到警局怎麼說，但是
        在他出面扛罪之前，我們幾人有大致說一下，就是說隨
        便說出2個人與他共犯等語（詳原審卷(二)第21頁背面）
        。(2)共犯丁○○於97年6月1日警詢時陳稱：伊與綽號「
        阿泉」及「阿偉」的男子共犯本件強盜犯行，「阿泉」
        即為甲○○，伊不清楚「阿偉」的確實年籍資料等語（
        詳刑事警察局警卷第91頁）；惟於97年6月10日即向警
        方坦言：「我於5月20日當天約早上10時左右才知道被
        害人有此鉅款，由1位綽號叫做『阿勇』的人告知。」
        ；「車裡共有4個人，於車上商討（強盜），當時我與
        甲○○（綽號『阿泉』）負責下車行搶，楊明儒（綽號
        『啤酒』與綽號『阿偉』之男子在車上接應。」等語（
        詳刑事警察局警卷第100頁）。於97年6月17日警詢時陳
        稱：「於第1次沒有提到『啤酒』之真實身分，第2次沒
        有提到綽號『阿勇』男子就是本強盜負責內應之共犯。
        」等語（詳刑事警察局警卷第110頁）。於97年8月1日
        警詢時陳稱：「（當時你與其他共犯知道韓久龍遭警方
        查獲時，作何處理？）我與楊明儒有討論，由我先出面
        安排給新竹警察抓。由我扛下所有的刑責，楊明儒則承
        諾我每月給新臺幣8000元及家裡新臺幣2萬元，作為安
        家費。」等語（詳刑事警察局警卷第131頁）。於97年8
        月13日警詢時陳稱：「（據楊明儒筆錄供述，本次作案
        成員有你、甲○○、綽號『花豹』之男子共4人，是否
        屬實？）是。」等語（詳刑事警察局警卷第138頁）。
        於97年8月18日警詢時陳稱：「有關綽號『阿偉』參與
        強盜案是不正確，實際參與強盜案的是綽號『花豹』。
        」等語（詳刑事警察局警卷第142頁）。共犯丁○○於
        原審審理時證稱：97年5月31日因出租車行老闆被警方
        傳去詢問，且韓久龍被警方抓到，楊明儒知道後聯絡伊
        ，問伊要怎麼辦，楊明儒、「花豹」在同日晚上8、9時
        許找伊，跟伊說現在事情這樣，看看是不是伊要出來擔
        罪或是怎樣，伊就說不然伊就出來擔。伊在97年6月1日
        製作警詢筆錄時會說「阿泉」、「阿偉」共犯本件強盜
        犯行，並非伊與被告楊明儒、「花豹」討論的結果，而
        是故意讓警方找不到這2個人。97年6月10日第2次製作
        警詢筆錄時坦承與楊明儒共犯本件強盜犯行，是因為警
        方播放監聽內容，伊知道警方已經查到楊明儒。警方抓
        到楊明儒後，從楊明儒那邊問出，伊才坦承「阿偉」就
        是「花豹」等語（詳原審卷(一)第183頁）。顯然，丁○○在警方依循車號3931-TZ號自用小客車租車資料，循
        線查獲韓久龍之際，固曾與楊明儒、「花豹」等人商討
        ，由其出面扛下強盜刑責，並虛擬其他不知真實姓名之
        共犯綽號，係在警方依相關監聽資料得知丁○○與楊明
        儒互動密切，且楊明儒已供出其他共犯，丁○○自知難
        以圓謊，始供出楊明儒、甲○○、「花豹」及「阿勇」
        等共犯。是丁○○、楊明儒於警詢階段雖有合意由丁○○扛下刑責，然顯非勾串證詞誣陷被告乙○○，否則丁○○在為警查獲初次警詢時，即可誣指被告乙○○為共
        犯。以丁○○不僅未於初次警詢時即指證被告乙○○，
        於嗣後坦承供出其他共犯姓名時，亦僅證述被告乙○○
        的綽號「阿勇」，並未直接提供被告乙○○的真實姓名
        供警方查證，由此亦可得知丁○○並無誣陷被告乙○○
        之行為，其與楊明儒於警詢階段合意由其出面扛下刑責
        之行為，亦難為被告乙○○有利之認定。
    4.證人戊○○、丙○○、張成銓之證詞，不足為被告乙○○
      有利之認定：
      證人戊○○固於原審審理時證稱：伊當天是陪同丙○○
        、「全董」前往新竹科學園區「科技生活館」投標工程
        ，是「全董」邀約伊與被告乙○○陪同。當天8時許，
        伊駕駛車號8538-UA號自用小客車搭載被告乙○○與「
        全董」，丙○○則自行駕車，在臺中市○○○路與崇德
        路口會合後，從中清交流道上中山高速公路，下新竹交
        流道後直接到新竹科學園區，並將車輛停在新竹科學園
        區「科技生活館」停車場，再進去「科技生活館」1樓
        的漢堡王餐廳吃早餐，丙○○則過去「科技生活館」管
        理局大樓看看有無得標，後來丙○○打電話給「全董」
        說沒有得標還是停標，且說他要回臺北，伊與被告乙○○、「全董」就與丙○○在「科技生活館」管理局會合
        ，就各自開車離開，伊將被告乙○○載到臺中市進化北
        與崇德路停車場，被告乙○○就開自己的車離開。前開
        過程中，被告乙○○都與伊和「全董」在一起，沒有看
        到被告乙○○有帶任何包包或通訊器材，也沒有看到被
        告乙○○以無線電對講機與他人通話云云（詳原審卷(一)
        第174至175頁背面）。然被告乙○○實為駕駛車號8538
        -UA號自用小客車，並將該車停放在「科技生活館」停
        車場之人，證人戊○○就此部分有所隱瞞，已如前述。
        又證人即被告乙○○指稱同往上開科學園區之張成銓、
        丙○○於本院審理中到庭結稱：彼等2人係各自開車前
        往，其並非搭稱被告乙○○之車前往；丙○○更證稱其
        係於電話中與張成銓約好，即由桃園開車南下新竹，到
        新竹科學園區，只看到張成銓。則上開3證人證詞之真
        實性已非無疑。
      證人戊○○於原審審理時證稱伊是陪同丙○○、「全董
        」前開新竹科學園區「科技生活館」投標工程，卻對投
        標的標案名稱、內容、細節、投標金額、押金、有無公
        告底價、事後有無得標或停標等情節完全不清楚（詳原
        審卷(一)第175、178、179頁）。且既與「全董」及被告
        乙○○陪同丙○○遠從臺中前往新竹科學園區「科技生
        活館」參與競標，投標期間證人戊○○、「全董」及被
        告乙○○卻只待在漢堡王餐廳聊天、看報紙，完全未參
        與任何競標過程，亦未對競標施以任何助力，本已令人
        對證人戊○○、「全董」及被告乙○○於案發當日前往
        新竹科學園區「科技生活館」的真實目的生疑。再者，
        證人戊○○於97年8月6日警詢時陳稱97年5月20日是伊
        駕駛車號8538-UA號自用小客車前往「科技生活館」，
        車上還有被告乙○○坐在右邊乘客座，記得當天車上共
        有3人，另名男子已不記得，也沒有任何印象。伊與被
        告乙○○及該名男子在「科技生活館」內等候，當有人
        標得有關機械買賣的招標工程，伊等就前去向得標人直
        接以現金買賣方式取得得標的內容，伊等並沒有攜帶現
        金前往，因如有人得標的話，伊等再與得標人商量是否
        有意外標，如得標人願意的話，所有的金額由「杉董（
        按應為「三董」）」準備等語（詳刑事警察局警卷第53
        至55頁）。但證人即被告乙○○所指「三董」之丙○○
        於本院則證稱「當時我們有在漢堡王寫投標單，我好像
        是用另一家公司『宏蓁工程』公司名義投標，當時工程
        有無人標走，我不瞭解，我拿了幾十萬押標金後就走了
        」云云。證人張成銓卻又證稱：「當時丙○○是想看有
        何人標到然後再跟得標人一起合夥或跟他買，……我們
        是在外面，沒有進去投標場，我們是要看何人得標再跟
        他談合夥，……最後因為得標金額很高，所以我跟丙○○就各自離開」云云。彼等就所謂標案情形，所證亦前
        後矛盾不一，則被告乙○○與戊○○前往新竹科學園區
        「科技生活館」的目的，更顯撲朔迷離。丙○○、張成
        銓所證更無法做為排除被告乙○○擔任本件強盜指揮分
        工之證據。
      證人戊○○於原審審理時亦同時證稱伊沒有看到被告乙○○有帶包包，手上也沒有拿東西，至於身上其他地方
        有無帶東西，伊並不知道等語（詳原審卷(一)第179頁背
        面）。而依同案被告楊明儒的證詞可知，渠等使用之無
        線電對講機僅有手掌般大小，客觀上本即容易攜帶及藏
        放；況證人戊○○亦證稱不知被告乙○○身上其他地方
        有無攜帶物品，是無從以證人戊○○之證詞，推翻證人
        楊明儒、甲○○及丁○○有關被告乙○○有使用無線電
        對講機之證詞。再者證人戊○○於原審審理時亦證稱：
        「（這1、2個小時，你們3人在漢堡王都在做什麼事情
        ？）聊天、看報紙；（乙○○都沒有離開你的視線嗎？
        ）如我剛才所述，他有去上廁所，他去廁所的話，我就
        不知道，不可能完全沒有離開我的視線，他可能有去上
        廁所；在漢堡餐廳的時候，我們都是在一起，至於乙○○他有可能去上廁所，獨自離開餐廳的時間，我就不曉
        得他去那裡；（你跟乙○○在漢堡王這段時間，甚至從
        到達新竹科學園區開始，你是有全程注意乙○○的一舉
        一動？）他上廁所與我暫時性分開一定是有的，而這段
        時間他離開我的視線到那裡去了，我是不知道的；（你
        與乙○○在新竹這段時間，乙○○是否確實有離開過你
        的視線？）離開一定是有的，但是我不知道他去那裡，
        上廁所也是我以為他是上廁所等語（詳原審卷(一)第176
        、178、179背面）。被告乙○○亦坦承在漢堡王餐廳期
        間有與證人戊○○分開去上廁所、到走廊抽菸或到車上
        拿檳榔等語。而共犯丁○○於原審審理時亦證稱：被告
        乙○○有獨自在渠等行搶的路線上及「科技生活館」外
        面類似涼亭的地方走動等語（詳原審卷(一)第185頁），
        足認被告乙○○的行為，並非全程在證人戊○○監控之
        下。是縱認證人戊○○證述其並未見到被告乙○○使用
        無線電對講機之證詞屬實，充其量亦僅就其注意到被告
        乙○○的時候，被告乙○○並未使用無線電對講機之事
        實為陳述，亦難據此推翻證人楊明儒、甲○○及丁○○
        有關被告乙○○有以無線電對講機與「花豹」聯繫，並
        告知下手強盜對象之證詞。況經本院再度勘驗監視光碟
        ，顯示被告駕車停駐於停車後，曾二度單獨下車離開停
        車場，穿越樹下走出監視鏡頭外，手中疑似握有物品，
        致行走時兩手擺動幅度不一之情形。而本件相關監視畫
        面，受限裝置角度，並未全程監看被告當日活動情形，
        故被告事後以監視畫面未顯現其有持無線電對講機指揮
        ，而執為對其有利之證據，顯無足採。
      本案雖經檢察官偵查後，認定證人戊○○並未參與加重
        強盜犯行，而就證人戊○○為不起訴處分。然證人戊○○有關案發當日前往「科技生活館」之目的，既非無疑
        ，而有關係被告乙○○駕駛車號8538-UA號自用小客車
        ，將車輛停放在「科技生活館」之證述，證人戊○○復
        為虛偽之證述，是其證詞已不足為被告乙○○之認定。
    5.有關其他涉嫌人後續查證部分，不足為被告乙○○有利之
      認定：
      內政部警政署保安警察第二總隊第三大隊第一中隊於案
        發當時係針對被害人蘇正夫陳述提領收購價金係與李梅
        雀於97年5月20日8時33分許，向彰化第六信用合作社秀
        水分社，以臨櫃提款方式提領，經警方調閱李梅雀通聯
        紀錄，發現李梅雀於案發前與其子周新民有通聯紀錄，
        再經調閱案發地點相關監視錄影資料，發現周新民於案
        發當日10時2分，有至案發地點「科技生活館」停車場
        與李梅雀會合，乃朝向被害人蘇正夫周邊人物進行調查
        ，並非業已鎖定李梅雀、周新民犯罪證據。再經該中隊
        積極調閱被害人蘇正夫周邊相關人士之通聯紀錄，經通
        聯比對結果均無法有效突破偵辦進度，該中隊乃轉變偵
        辦方向，加強過濾發現案發當時歹徒使用之作案交通工
        具，為懸掛車號RX-7476號車牌之三菱黑色自用小客車
        ，且查證該車牌為失竊車牌後，於上開車牌失竊地點發
        現上開三菱黑色自用小客車之真實車牌為車號3931-TZ
        號，車主為「萬達租車行」，經調閱租賃契約書發現保
        證人為韓久龍後，於97年5月31日將韓久龍拘提到案，
        經清查韓久龍使用之電話發現童士龍、被告甲○○亦涉
        及本案，再循線查知同案被告楊明儒，與被告乙○○、
        「花豹」亦有參與本件加重強盜犯行。經該中隊綜合比
        對同案被告楊明儒等人之通聯資料、通訊監察譯文，並
        未發現與李梅雀、周新民有任何連結。同案被告楊明儒
        與乙○○、甲○○、丁○○、韓久龍亦未曾提及李梅雀
        、周新民參與本件加重強盜犯行，且依同案被告楊明儒
        、丁○○供述，原先被告乙○○設定強盜對象係前來投
        標的1對夫婦，然因該夫婦周遭人數眾多不易行搶，遂
        臨時以無線電通知被告楊明儒等人改變作案目標，實際
        搶得金額100餘萬元，由渠等朋分為五份，每份約20萬
        元，並未提及李梅雀、周新民有朋分到贓款，故排除李
        梅雀、周新民涉案之可能性。
      該中隊於97年8月18日借提丁○○前往臺中市西屯區○○○街35號附近，尋找「花豹」住處及使用之交通工具
        ，順利找出其住處及使用之機車（車號869-QAZ、車主
        為「花豹」女友賴郁涵），經警方埋伏多日皆無所獲，
        旋轉移對賴郁涵進行查證（相關查證過程，因「花豹」
        尚未到案，有偵查不公開之必要，過程內容詳卷），惟
        仍無所獲，且尚無從得知其真實姓名。
      以上情節詳如內政部警政署保安警察第二總隊第三大隊
        第一中隊97年12月4日保二(三)(1)警創字第0970004333號
        函暨職務報告（詳原審卷(一)第127至132頁）。足認警方
        僅係因偵辦方向先朝被害人蘇正夫周遭人士進行查證，
        並對任何可能之對象展開調查，而初步查證李梅雀、周
        新民是否涉案，並於調查過程排除李梅雀、周新民涉案
        之可能性。警方並非業已掌握李梅雀、周新民涉案之證
        據，而鎖定李梅雀、周新民進行調查，要難因警方初步
        查證方向係朝與被害人蘇正夫共同提款之李梅雀及李梅
        雀之子周新民，而執為被告乙○○並未犯案之有利證據
        。至於「花豹」因尚未到案，且因偵辦過程中斷，而無
        從查證其真實姓名，然「花豹」確有犯案之情，業經證
        人即被告楊明儒、甲○○、丁○○證述明確，目前自有
        待檢警機關透過偵查作為，將「花豹」繩之以法，然亦
        無從以「花豹」尚未到案，而執為被告乙○○並未犯案
        之有利證據。
  (三)、按審判期日應調查之證據，係指該證據具有與待證事實之
      關聯性、調查之可能性，客觀上並確為法院認定事實適用
      法律之基礎，亦即具有通稱之有調查必要性者，故其範圍
      並非漫無限制，必其證據與判斷待證事實之有無，具有關
      連性，得以推翻所確認之事實，而為不同之認定，若所證
      明之事項已臻明確，即欠缺調查之必要性，或已無調查之
      可能性，即無再行調查之必要。被告乙○○於原審選任辯
      護人雖聲請傳喚綽號「長腳」之男子到庭作證，以證明同
      案被告楊明儒等人係因債務糾紛而挾怨報復，故為虛偽證
      詞，然被告乙○○及其選任辯護人並未提供「長腳」之真
      實姓名、年籍、住址或其他資訊供法院查證傳喚到庭，迄
      至目前為止，仍無調查之可能性，本院自無調查之必要，
      附此說明。
  (四)、綜上所述，本案事證明確，被告乙○○、甲○○犯行，均
      堪認定。
三、論罪科刑：
  (一)、按刑法上所謂兇器，其種類並無限制，凡客觀上對於人之
      生命、身體、安全構成威脅，具有危險性之兇器均屬之。
      而被告甲○○與同案被告楊明儒等人用以行竊車牌之梅花
      扳手，係屬金屬材質，長約20公分，質地堅硬；被告乙○○、甲○○與同案被告楊明儒等人用以強盜財物所用之開
      山刀，為金屬材質，質地堅硬，刀鋒銳利；空氣槍雖不具
      殺傷力，惟屬堅硬材質，持以敲擊人體，亦足以造成傷害
      ，顯見客觀上均足以對人之生命、身體造成危害，具危險
      性，確屬兇器。核被告乙○○所為，係犯刑法第330條第1
      項結夥3人以上，攜帶兇器強盜罪；被告甲○○所為，係
      犯刑法第321條第1項第3款、第4款之結夥3人以上，攜帶
      兇器竊盜罪及同法第330條第1項結夥3人以上，攜帶兇器
      強盜罪。
  (二)、被告甲○○與同案共犯楊明儒、丁○○、綽號「花豹」之
      不詳姓名成年男子間，就上開結夥3人以上，攜帶兇器竊
      盜罪；被告乙○○、甲○○與同案被告楊明儒、丁○○及
      綽號「花豹」之不詳姓名成年男子間，就上開結夥3人以
      上，攜帶兇器強盜罪，分別具有犯意聯絡及行為分擔，分
      別應論以共同正犯。併案審理（97年度偵字第23316號）
      部分，與被告甲○○被起訴部分為事實上一罪關係，本為
      起訴效力所及，本院自應予以審理。
  (三)、被告乙○○曾於87年間因竊盜案件，經本院以87年度上訴
      字第1715號判決，判處有期徒刑1年6月確定；同年間又因
      違反槍砲彈藥刀械管制條例，經本院判處有期徒刑1年6月
      ，上訴後，由最高法院以89年度臺上字第80號判決駁回上
      訴確定；同年間再因盜匪案件，經臺灣南投地方法院以87
      年度訴字第206號判決，判處有期徒刑8年2月確定，並經
      本院以89度聲字第294號裁定，就上開3個案件定其應執行
      之刑為有期徒刑10年確定，入監服刑後，於95年10月12日
      縮短刑期假釋出監，刑期原至98年4月12日假釋期滿，惟
      適逢中華民國九十六年罪犯減刑條例施行，其所犯上開竊
      盜及違反槍砲彈藥刀械管制條例所處之刑，分別減為有期
      徒刑9月、9月，並與上開盜匪案件所處之有期徒刑8年2月
      ，定其應執行之刑為有期徒刑8年10月確定，而提前於97
      年3月1日假釋期滿，視為執行完畢等情，有臺灣高等法院
      被告前案紀錄表在卷可稽，其受有期徒刑執行完畢後，5
      年以內再故意犯本件有期徒刑以上之加重強盜罪，為累犯
      ，應依刑法第47條第1項規定加重其刑。
  (四)、原審法院因認被告等罪證明確，適用刑法第28條、第321
      條第1項第3款、第4款、第330條第1項、第47條第1項、第
      51條第5款、第38條第1項第2款，刑法施行法第1條之1規
      定，審酌被告乙○○曾有竊盜、違反槍砲彈藥刀械管制條
      例、盜匪之刑事前案紀錄；被告甲○○有竊盜、詐欺及毒
      品危害防制條例等刑事前案紀錄，有臺灣高等法院被告前
      案紀錄表在卷可稽，堪認渠等品行均不佳，並斟酌被告等
      人均年輕力壯，卻不思以正當途徑掙取金錢，本件強盜犯
      行，被告甲○○攜帶兇器行竊車號RX-7476車牌，懸掛於
      租得之上開自用小客車，以掩飾其強盜犯行，犯罪動機已
      屬不當，被告乙○○、甲○○與同案被告楊明儒等人於光
      天化日下，攜帶客觀上足供兇器使用之玩具槍、開山刀，
      致使被害人蘇正夫不能抗拒，而強取被害人蘇正夫所有裝
      有現金105萬元、面額分別為13萬元、170萬元之本票各1
      張及面額6萬元支票1張之電腦背包，犯罪手段難謂平和，
      且嚴重影響社會治安，造成被害人鉅額損失，所生危害甚
      鉅，被告乙○○係本件加重強盜犯行之主導人物，且巧妙
      運用以無線電對講機與被告甲○○、同案被告楊明儒、丁○○及「花豹」聯繫之模式，替代手機聯繫之方式，除能
      適時埋伏在人群中，提供被告甲○○、楊明儒等人下手強
      盜之對象外，同時可製造不在場證明，規避實施強盜過程
      中的風險，迴避事後警方依相關通聯紀錄查證之可能性，
      犯後復以上開計畫飾詞否認犯罪，惡性非輕且態度惡劣；
      被告甲○○實際參與分擔強盜犯行，惡性非輕，惟犯後業
      已坦承犯行，態度尚稱良好等一切情狀，量處被告乙○○
      有期徒刑8年10月，就被告甲○○所犯加重竊盜、加重強
      盜罪，各量處有期徒刑8月、8年2月，並就被告甲○○所
      處之刑，定其應執行刑為有期徒刑8年8月，以示懲儆。又
      明扣案不具殺傷力之空氣槍1支（含彈匣1個）（槍枝管
      制編號桃警鑑0000000000號），為被告甲○○所有供其與
      被告乙○○及同案被告楊明儒、丁○○及綽號「花豹」之
      成年男子，共同為上開加重強盜犯行所用之物，業據被告
      甲○○供陳在卷，爰依刑法第38條第1項第2款之規定沒收
      之。而被告甲○○所有供行竊車號RX-7476號車牌所用之
      梅花扳手1支、被告甲○○所有供上開加重強盜犯行所用
      之口罩2個、被告乙○○所有供上開加重強盜犯行所用之
      無線電對講機2支、共犯丁○○所有供上開強盜犯行所用
      之黑色手套4雙，固為供上開犯罪所用之物，然既未經警
      方扣押在案，且非違禁物，為免日後執行之困難，爰不為
      沒收之諭知；而共犯丁○○持以犯上開強盜犯行之開山刀
      1支，係被告丁○○向不知情之廖佑斌所借用，非屬本件
      各共犯所有，且非違禁物，無從為沒收之諭知。核其認事
      用法均無違誤，量刑亦屬適當，應予維持。被告乙○○上
      訴意旨否認犯行，被告甲○○上訴意旨認原審法院量刑過
      重，而各執陳詞指摘原判決不當，均無理由，應予駁回。
據上論斷，應依刑事訴訟法第368條，判決如主文。
本案經檢察官己○○到庭執行職務。
中    華    民    國    98    年    9     月    24    日
            刑事第六庭  審判長法  官  李  文  雄
                              法  官  陳  如  玲
                              法  官  邱  顯  祥
上列正本證明與原本無異。
被告甲○○加重竊盜部分不得上訴。
其餘得上訴。
如不服本判決應於收受送達後十日內向本院提出上訴書狀，其未
敘述上訴之理由者並得於提起上訴後十日內向本院補提理由書（
均須按他造當事人之人數附繕本）「切勿逕送上級法院」。
                              書記官  許  美  惠
中    華    民    國    98    年    9     月    24    日


司法院資訊處製作；財團法人民間司法改革基金會備份。
